【裁判字號】    95,親,24
【裁判日期】    950621
【裁判案由】    確認親子關係不存在
【裁判全文】
臺灣臺南地方法院民事判決                95年度親字第24號
原      告  乙○○
被      告  甲○○
                        號
上列當事人間請求確認認領無效事件，本院於民國95年6月7日言
詞辯論終結，判決如下：
    主    文
確認被告於民國五十六年四月十九日對原告所為之認領行為無效
。
訴訟費用由被告負擔。
    事實及理由
壹、程序方面：
一、按「訴狀送達後，原告不得就原訴變更或追加他訴，但請求
    之基礎事實同一者，不在此限。」，民事訴訟法第255條第
    1項第2款定有明文。而所謂請求之基礎事實同一，係指變更
    或追加之訴與原訴之主要爭點有其共同性，各請求利益之主
    張在社會生活上可認為同一或關連，而就原請求之訴訟及證
    據資料，於審理繼續進行在相當程度範圍內具有同一性或一
    體性，得期待於後請求之審理予以利用，俾先後兩請求在同
    一程序得加以解決，避免重複審理，進而為統一解決紛爭者
    ，即屬之（最高法院90年度臺上字第16號判決意旨參照）。
    本件原告原起訴主張確認原告與被告間親子關係不存在，嗣
    基於兩造間無血緣關係之同一事實，而於言詞辯論期日變更
    聲明為如主文第一項所示，其起訴請求之事實既源於同一基
    礎原因事實，主要爭點具有共同性，揆諸首開說明，原告變
    更他訴，於法有據，應予准許。
二、次按「確認法律關係之訴，非原告有即受確認判決之法律上
    利益者，不得提起之；確認證書真偽或為法律關係基礎事實
    存否之訴，亦同。前項確認法律關係基礎事實存否之訴，以
    原告不能提起他訴訟者為限。」，民事訴訟法247條第1項、
    第2項定有明文。又此所謂「即受確認判決之法律上利益」者
    ，係指法律關係之存否不明確，原告主觀上認其在法律上之
    地位有不安之狀態在，而且此種不安之狀態，能以確認判決
    將之除去之者。若縱經法院判決確認，亦不能除去其不安之
    狀態者，即難認有即受確認判決之法律上利益。查原告主張
    其與被告間並無真實血緣關係，兩造間之認領行為無效，該
    項法律關係之存否不明確，致原告在私法上之地位有不安之
    狀態或受侵害之危險，原告依法提起本件確認訴訟，應認有
    即受確認判決之法律上利益，合先敘明。
三、復按「關於認諾及訴訟上自認或不爭執事實之效力之規定，
    於第589條及第592條之訴，不適用之。」，民事訴訟法第
    594條定有明文。查本件被告對原告主張之事實固為自認且
    就訴訟標的為認諾，惟衡諸前揭規定，本院仍應調查其他證
    據以查明與事實是否相符。
貳、原告主張：原告之母張林準與他人同居後，於民國53年11月
    1日產下原告，嗣被告與原告之母結婚，為免原告成為私生
    子，被告竟於56年4月19日認領原告。然兩造既無血緣關係
    ，原告認領自屬無效，爰提起本件訴訟等語，並聲明：如主
    文第1項所示。
、被告方面：其對原告主張及陳述均無意見，並聲明：同意原
    告之請求。
肆、得心證之理由：
一、查原告於53年11月1日出生，而被告於56年4月19日辦理認領
    原告乙節，有戶籍謄本、認領同意書及認領登記申請書等件
    在卷可稽，自屬真實。又兩造經成功大學附設醫院鑑定結果
    為：本系統所檢驗之DNA點位可排除甲○○與乙○○之血緣
    關係，其親子關係指數為零；其親子關係概率值為零等語，
    有成大醫院婦產部優生保健科95年5月15日之血緣鑑定報告
    書附卷可徵，是原告主張其與被告無血緣關係乙節，洵堪信
    為真實。
二、按「因認領而發生婚生子女之效力，須被認領人與認領人間
    具有真實之血緣關係，否則其認領為無效，此時利害關係人
    均得提起認領無效之訴。又認領無效之訴權不因時效或除斥
    期間而消滅。」（最高法院86年臺上字第1908號判例可資參
    照）。本件被告雖於56年4月19日認領原告為親生，然經鑑
    定結果，兩造既無真實之血緣關係，揆諸前開判例說明，其
    認領自屬無效。從而，原告提起本件訴訟，請求確認被告於
    56年4月19日對原告所為之認領行為無效，洵屬正當，應予
    准許。
伍、據上論結，原告之訴為有理由，依民事訴訟法第78條，判決
    如主文。
中    華    民    國    95    年    6     月    21    日
                  家事法庭法  官  廖建彥
以上正本證明與原本無異。
如對本判決上訴，須於判決送達後廿日內向本院提出上訴狀。
中    華    民    國    95    年    6     月    21    日
                          書記官  周曉萍


司法院資訊處製作；財團法人民間司法改革基金會備份。
